【裁判字號】    92,台上,5296
【裁判日期】    920925
【裁判案由】    偽造有價證券
【裁判全文】
最高法院刑事判決                              九十二年度台上字第五二九六號
    上  訴  人  甲○○
右上訴人因偽造有價證券案件，不服台灣高等法院中華民國九十年三月二十七日第二
審判決（八十九年度上訴字第三三七三號，起訴案號：台灣台北地方法院檢察署八十
九年度偵字第二八六０號），提起上訴，本院判決如左：
    主  文
原判決撤銷，發回台灣高等法院。
    理  由
本件原判決認定上訴人甲○○於民國八十八年二月間任職台北市○○○路一六六號中
泰賓館股份有限公司安全室副主任時，在同事余匡時辦公室內見其存放支票之抽屜未
上鎖，認有機可乘，竟萌為自己不法所有之意圖，徒手竊取余匡時置於辦公桌抽屜內
付款人為中國信託商業銀行敦北分行、帳號000000000、支票號碼為ＡＧ0
000000空白支票一紙，得手後，復意圖供行使之用，明知其對前開竊得之支票
並無簽發之權限，竟冒用余匡時名義，於不詳時地擅自偽刻余匡時印章，並加蓋於上
揭竊得之支票發票人欄，偽填面額新台幣（下同）二萬元、發票日為八十八年十二月
一日，完成票據行為。余匡時則於八十八年三月三十日始察覺上開支票遭竊，旋於翌
日向台北市票據交換所申報掛失止付。嗣上訴人於八十八年十一月初在台北市○○路
○段一０三巷一一九弄八號，行使前開偽造支票交予不知情之友人沈怡德調借現金，
沈怡德又於同年十一月三日交付予亦不知情之吳碧芳，充為房屋租金，吳碧芳屆期提
示未獲兌現，上訴人乃出面以現金清償吳碧芳，並收回上開支票，隨將上開偽造支票
當場撕毀湮滅等情。因而撤銷第一審判決，改判仍依牽連犯從一重論處上訴人意圖供
行使之用而偽造有價證券罪刑。固非無見。
惟查：(一)、上訴人始終否認有本件犯行，一再辯稱支票係林憲交付抵債，支票背面有
林憲之背書云云，請求訊問證人林憲。則上訴人上開辯解是否屬實？核與上訴人是否
成立本件犯罪至有關聯，而其所稱林憲者確有其人（原審卷第三十五頁），為明事實
真相，並維公平正義，自應傳喚林憲到庭，詳予調查，原審亦認有予調查必要，竟僅
按其住所地付郵送達，傳喚一次，據覆行蹤不明後（上訴人稱林憲為計程車司機），
即未再循其他途徑如囑託地方自治或警察機關送達，或囑郵務機關於夜間加投等送達
方式，再設法傳喚到庭調查，率予判決，認其所辯難以採信，自嫌速斷。另上訴人主
張支票有林憲之背書一節，業舉證人沈怡德為證，沈怡德亦到庭為有利於上訴人之證
言。雖另一證人吳碧芳於第一審訊以：「拿到支票時，有無看到支票有背書或抬頭？
」，據答稱：「好像沒有，而且我也忘記有無背書……」，再問：「支票究竟有無二
人（指上訴人及林憲）背書？」，亦答：「好像沒有，因為如果有二人背書我應該會
問沈怡德，但印象中確實我並沒有問沈怡德，所以應該沒有其他人背書」云云（第一
審卷第一二一頁、第一二二頁）。但其所稱：「好像沒有」、「應該沒有其他人背書
」云者，語非肯定，自尚不足為林憲確未背書之明證，原審竟援引為判斷上訴人之辯
解及沈怡德之證言均不足採信之理由，認「應以證人吳碧芳所供為可採」。此項證據
取捨之論斷，是否合於論理法則，似非無研酌之餘地。(二)、上訴人於原審辯論期日並
未到庭，原審未說明上訴人是否經合法傳喚，有無不到庭之正當理由，如何得不待其
陳述逕行判決之依據，論結欄復未援引刑事訴訟法第三百七十一條，亦難謂合。上訴
意旨指摘原判決違法，非無理由，認應發回更審，期臻翔適。其牽連犯竊盜罪及原判
決說明不另為無罪諭知部分，基於審判不可分之原則，併予發回。
據上論結，應依刑事訴訟法第三百九十七條、第四百零一條，判決如主文。
中      華      民      國    九十二    年      九      月    二十五    日
                              最高法院刑事第十二庭
                                  審判長法官  張  淳  淙
                                        法官  謝  俊  雄
                                        法官  蘇  振  堂
                                        法官  張  春  福
                                        法官  呂  丹  玉
      右正本證明與原本無異
                                              書  記  官
中      華      民      國    九十二    年      十      月      六      日


司法院資訊處製作；財團法人民間司法改革基金會備份。
